Inventaris van het archief van dr. ir. S.L. Louwes [levensjaren 1889-1993], 1934-1953
Nationaal Archief, Den Haag
Collectie 459 S.L. Louwes
Louwes
1934-1953
C22196
2.10 meter; 181 inventarisnummers.
Normale geschreven, getypte en gedrukte documenten, daarnaaast bevat het fotomateriaal.
Nationaal Archief, Den Haag
Louwes, S.L., (1889-1953)
Dr. ir. S.L. Louwes (1889-1953) werkte aanvankelijk in het landbouwonderwijs. Na de crisis van 1929 raakte hij betrokken bij de landbouwmaatregelen ter bestrijding van de crisis. In 1937 werd hij het hoofd van het Rijksbureau voor de Voorbereiding van de Voedselvoorziening in Oorlogstijd. Tijdens de bezetting werd Louwes Directeur-Generaal van de Voedselvoorziening en droeg hij de verantwoordelijkheid voor de voedselvoorziening van de Nederlandse bevolking. Louwes gaf leiding aan een grote organisatie en slaagde er in om de voedselvoorziening tot de winter van 1945 op een aanvaardbaar peil te houden. Tijdens de Hongerwinter kon hij niet meer doen dan de nood bestrijden. Na de oorlog werd hij adviseur van de Directeur-Generaal van de Voedsel- en Landbouworganisatie van de Verenigde Naties (FAO). Hij bouwde het Europese bureau van de FAO in Rome op. Het archief bevat particuliere stukken, stukken over het interbellum (de landbouwcrisis, zijn functie als secretaris-penningmeester van de Overijssels Landbouw Maatschappij, lid van de Gedeputeerde Staten van Overijssel, de Vrijzinnig Democratische Bond (VDB), de Vereniging tot Exploitatie van het Bedrijfslaboratorium voor Grondonderzoek te Groningen), de bezettingstijd (lezingen over het belang van de voedselvoorziening, interventies van Louwes bij de Duitse bezetter ten behoeve van gevangenen, bestuurslid bij het Instituut voor Toegepast Natuurwetenschappelijk Onderzoek (TNO) en het Nederlands Economisch Instituut) en de naoorlogse tijd (onder meer de Volkspartij voor Vrijheid en Democratie (VVD) en stukken over zijn werk bij de FAO).
Archiefvorming
Geschiedenis van de archiefvormer
Levensloop van dr. Ir. S. L. Louwes
Stephanus Louwe Louwes werd op 29 maart 1889 te Ulrum (Groningen) geboren als kind van Hendrik Jan Louwes en Wiepke Tonkes.
Na de Hogere Burger School te Groningen te hebben doorlopen studeerde hij aan de Rijkslandbouwschool (thans Landbouwhogeschool) te Wageningen.
Van 14 november 1910 tot en met 31 maart 1911 gaf hij onderwijs aan de Rijkslandbouw-winterschool te Meppel.
Gedurende de periode 1 oktober 1912 tot 1 april 1914 was hij werkzaam als aspirant rijkslandbouwleraar eerst in Schagen, daarna in Meppel.
Op 1 april 1914 volgde zijn benoeming tot rijkslandbouwleraar en per 25 april van dat jaar tot directeur van laatstgenoemde school. De laatste functie bleef hij vervullen tot 16 September 1916.
Met ingang van 1 februari 1917 werd aan hem, als Rijkslandbouwleraar voor Overijssel, de standplaats Hengelo aangewezen, waarna per 23 april van dat jaar zijn benoeming volgde tot directeur van de aldaar te vestigen rijkslandbouw winterschool.
Hij was inmiddels op 26 September 1914 te Wehe gehuwd met Zwaantina Alida Westerhuis. Uit dit huwelijk zijn twee kinderen geboren: Hendrik Jan op 31 maart 1916 te Meppel en Jan op 9 oktober 1919 te Hengelo.
Op 1 augustus 1918 werd hij benoemd tot directeur van het Provinciaal Produktiekantoor voor Overijssel, op 1 maart 1919 tot secretaris-penningmeester van de Overijsselse Landbouw Maatschappij. Deze functie vervulde hij tot 17 juli 1936, daarna bleef hij adviserend lid van deze maatschappij.
Bij de Statenverkiezingen van 1923 werd hij gekozen tot lid van de Provinciale Staten van Overijssel, waarna in 1931, voor een zittingsperiode, zijn verkiezing tot gedeputeerde volgde.
In 1928 werd hij als voorzitter van de Vereniging tot Exploitatie van het Bedrijfslaboratorium voor Grondonderzoek te Groningen benoemd tot officier in de Orde van Oranje-Nassau.
Na de grote krach van 1929 werd Louwes nauw betrokken bij de landbouwmaatregelen in crisistijd. Zijn gave om oplossingen te vinden voor praktische problemen en deze oplossingen in hanteerbare vormen te gieten kwam toen duidelijk tot uitdrukking. Op 17 maart 1931 werd hij benoemd tot Regeringscommissaris voor de uitvoering van de Tarwewet 1931, daarna volgde zijn benoeming tot voorzitter van de op 29 juni 1933 opgerichte Stichting Landbouwcrisisbureau
Zie Inventaris van de Archieven betreffende de Landbouwcrisiswetgeving, Deel I door J.G.M.A. Rolfes, s'Gravenhage, juli 1970; Inv. No. 1 van het Archief van de Stichting Landbouwcrisisbureau (1939 - 1949).
.
Bij de Wet van 27 juli 1934, Stb. 469, werd de Landbouwcrisiswet 1933 gewijzigd en o.m. de Tarwewet 1931 ingetrokken. Ten gevolge hiervan volgde met ingang van 25 april 1934 zijn benoeming tot Regeringscommissaris voor de steunverlening aan de varkenshouderij, de granen, de peulvruchten en de fabrieksaardappelen.
In deze functie werd hij benoemd tot lid van het eveneens per 25 april 1934 ingestelde College van Regeringscommissarissen
Zie Inventaris van de Archieven betreffende de Landbouwcrisiswetgeving, Deel II door J.G.M.A. Rolfes, 's-Gravenhage, maart 1971; Inv. No. 1 van het Archief van het College van Regeringscommissarissen (1934-1940) en het College voor de Voedselvoorziening (1940-1942).
. Met ingang van 21 december 1934 werd zijn titel gewijzigd in Regeringscommissaris voor de Akkerbouw en de Veehouderij en werd hij tevens benoemd tot ondervoorzitter van voornoemd college.
In 1935 werd hij onderscheiden met de Italiaanse Orde van de Kroon en benoemd tot ridder in de Orde van de Nederlandse Leeuw.
Toen op 1 april 1937 het Rijksbureau voor de Voorbereiding van de Voedselvoorzieriing in Oorlogstijd
Zie Inventaris van de Archieven betreffende de Voedselvoorziening in verband met de oorlog van 1939-1945, Deel I door J.G.M.A. Rolfes, 's-Gravenhage, juli 1974; Inv. No. 1 van het Rijksbureau Voorbereiding Voedselvoorziening in Oorlogstijd (1936-1940).
werd ingesteld, als toporgaan van de voedselvoorziening, werd hij aan het hoofd van dit bureau gesteld.
Met een beschikking van de Secretaris-Generaal, waarnemend Hoofd van het Departement van Landbouw en Visserij van 27 augustus 1940 werd aan Louwes, als Regeringscommissaris voor de Akkerbouw en de Veehouderij en als Hoofd van het op 1 oktober 1939 ingestelde Rijksbureau voor de Voedselvoorziening in Oorlogstijd en voor de Uitvoering van de Landbouwcrisiswet 1933
Dit rijksbureau - in feite een stichting - heette oorspronkelijk (Stichting) Regeringsbureau voor de Uitvoering van de Landbouwcrisiswet 1933 (M.B. van 30 September 1939, Nr. 20342, Ned. Stcrt. Nr. 191A). Louwes was op 28 juli 1934 benoemd tot lid van genoemde stichting (M.B. van 28 juli 1934, Nr. 20142). Bij M.B. van 3 augustus 1934, Nr. 20285 (Ned. Stcrt. Nr. 148) werd hij benoemd tot ondervoorzitter.
, de persoonlijke titel van Directeur-Generaal van de Voedselvoorziening verleend. Alle bevoegdheden en verplichtingen van de regeringscommissarissen gingen vier dagen later op hem over bij besluit van de Secretaris-Generaal van het departement van Landbouw en Visserij. Bij ditzelfde besluit van 31 augustus 1940 werd, ter vervanging van het College van Regeringscommissarissen, het College voor de Voedselvoorziening
Zie Inventaris van de Archieven betreffende de Landbouwcrisiswetgeving, Deel II door J.G.M.A. Rolfes, 's-Gravenhage, maart 1971; Inv. No. 2 van het Archief van het College van Regeringscommissarissen (1934-1940) en het College van de Voedselvoorziening (1940-1942).
ingesteld, waarvan hij tot voorzitter werd benoemd.
Gedurende de Duitse bezetting droeg hij de verantwoordelijkheid voor de gehele Nederlandse voedselvoorziening. Deze verantwoordelijkheid voelde hij als een plicht, een taak waaraan hij zich niet mocht onttrekken. Met zijn persoonlijk gezag slaagde hij erin het grote voedselvoorzieningsapparaat gaande te houden. Als dank voor de wijze waarop hij de voedselvoorziening van Nederland gedurende de bezettingsjaren heeft weten te verzorgen werd hij in 1946 bevorderd tot groot-officier in de Orde van Oranje-Nassau. Op hem rustte, na de capitulatie van de Duitse strijdkrachten, de taak de Nederlandse voedselvoorziening weer in normale banen te leiden.
Gedurende de periode van 5 november 1945 tot 1 juli 1948 werd hem buitengewoon verlof in het algemeen belang verleend. Hij trad toen nl. op als speciaal adviseur van de Directeur-Generaal van de Voedsel- en Landbouworganisatie van de Verenigde Naties (F.A.O.). Hij kreeg tot taak te Rome een Europees Bureau van de F.A.O. op terichten. Als gedelegeerde van Nederland woonde hij verschillende Internationale conferenties bij op het gebied van de landbouw en de voedselvoorziening.
Op 10 maart 1948 vond zijn erepromotie plaats op de Landbouwhogeschool te Wageningen.
Dr. ir. S. L. Louwes overleed in de ouderdom van bijna 64 jaar op 25 januari 1953 te 's-Gravenhage.
Geschiedenis van het archiefbeheer
De verwerving van het archief
De rechtstitel is (nog) onbekend
Inhoud en structuur van het archief
MAISAO-WOTAP; 2.21
Selectie en vernietiging
Enkele papieren houdende mededelingen van eenvoudige aard zijn vernietigd.
Ordening van het archief
De papieren van S. L. Louwes zijn aangetroffen als bijlage van de archieven van de Regeringscommissaris voor de Akkerbouw en de Veehouderij en de Directeur-Generaal van de Voedselvoorziening.
Deze archieven bevatten een afzonderlijke afdeling, voorzien van de aanduiding G.
In deze afdeling zijn de stukken van geheime aard zaaksgewijs geordend. De zaken zijn chronologisch gerangschikt volgens de datum van afdoening. De stukken zijn gedeeltelijk - onder G-nummers - geregistreerd in agenda's, en in een kaartsysteem geklapperd.
Daarnaast was een gedeelte van Louwes' persoonlijke papieren op dezelfde wijze geordend en - onder P-nummers - geregistreerd in agenda's, en in het kaartsysteem geklapperd
Deze agenda's en de klapper, die zowel de geheime directeurs-correspondentie (G) als de persoonlijke correspondentie (P) omvatten, zullen worden beschreven in een inventaris van de archieven van de Regeringscommissaris voor de Akkerbouw en de Veehouderij/Directeur-Generaal van de Voedselvoorziening, afdeling "Geheim".
.
Tevens zijn nog stukken aangetroffen over zijn activiteiten in de na de oorlog opgerichte F.A.O.
Aanwijzingen voor de gebruiker
Openbaarheidsbeperkingen
Volledig openbaar.
Materiële beperkingen
Aanvraaginstructie
Openbare archiefstukken kunnen online worden aangevraagd en gereserveerd. U kunt dit ook via de terminals in de studiezaal van het Nationaal Archief doen. Om te kunnen reserveren dient u de volgende stappen te volgen:
U maakt een profiel aan op www.gahetna.nl, en logt vervolgens in
Via de archiefinventaris (alleen de beschrijvingen met rode nummers) selecteert u het gewenste archiefstuk door op de knop 'Reserveren' te klikken
In het volgende scherm geeft u aan op welke dag u het archiefstuk wilt inzien
Indien u zich bevindt in de studiezaal en een tafelnummer heeft ontvangen kunt u dit nummer vermelden. Als u geen tafelnummer heeft kunt u tafelnummer 777 laten staan
Vervolgens bevestigt u uw reservering door deze te versturen.
Verwant materiaal
Beschikbaarheid van kopieën
Verwante archieven
Zeer nauw verwant aan dit archief is het Werkarchief van de Regeringscommissaris voor de Akkerbouw en Veehouderij (Geheim Archief) en van de Directeur-Generaal van de Voedselvoorziening, te vinden bij het Nationaal Archief onder toegangsnummer 2.11.32.
Verder is er een verband met de archieven van het Rijksbureau voor de Voedselvoorziening in Oorlogstijd, de Raad voor de Voedselvoorziening, 1942-1945, het College van Overleg voor de Voedselvoorziening, (1941) 1942-1949, te vinden onder de nummers: 2.11.23.01 tot en met 2.11.23.04 en 2.30.11.01 tot en met 2.30.11.14.
Archieven betreffende zijn werkzaamheden te Overijssel zijn onder andere te vinden in het Historisch Centrum Overijssel (HCO), onder de titel Inventaris Twentsche/Overijsselsche Landbouw Maatschappij (1871) 1879-1995 door B. Hijma en M. Vink-Bos, onder nummer 330.1.
Voor zijn periode als lid van Gedeputeerde Staten van Overijssel, zie Archieftitel: Provincie Overijssel, Sectie semi-statisch archief, Inventaris van de archieven van het provinciaal be-stuur van Overijssel, 1921/1949-1970 (Zwolle 1995)3 dln, van het Historisch Centrum Overijssel (HCO) onder toegangsnummer 25.2.
Zie het archief van de Volkspartij voor Vrijheid en Democratie (VVD) en Voorgangers, 1889-1976 (1999) voor zijn activiteiten daar, bij het Nationaal Archief onder nummer 2.19.022.
Beschrijving van de series en archiefbestanddelen
- OPENBAAR LEVEN, I
  - OP AGRARISCH TERREIN, A.
    - HOOFDACTIVITEITEN, 1.
      - Secretaris-penningmeester van de Overijsselse Landbouw Maatschappij (1935-1946), a.
        Hierbij bevinden zich ook de vergaderstukken, die hij na 17 juli 1936 (zie inv.nr. 12) ontving als adviserend lid.
        - Notulen van de bestuursvergaderingen, met agenda's en bijlagen, 1-8
          - 6 September 1935-15 juni 1936, 1
          - 13 juli 1936-17 april 1937, 2
          - 14 mei 1937-17 januari 1938, 3
          - 12 februari 1938-19 September 1938, 4
          - 17 oktober 1938-17 juli 1939, 5
          - 15 augustus 1939-15 april 1940, 6
          - 11 mei 1940-16 juni 1941, 7
          - 19 november 1945-24 augustus 1946, 8; 8 pakken
        - Agenda's van de algemene vergaderingen met in de vergaderingen te behandelen stukken, 1935-1941; 9; 1 omslag
        - Nieuwe minuut van een geleidebrief aan de voorzitter bij een ontwerp voor de openingsrede voor een algemene vergadering, 1935; 10; 1 omslag
        - Nieuwe minuut van een brief aan de voorzitter inzake betaling van zijn pensioenpremie, 1935; 11; 1 stuk
        - Stukken betreffende zijn ontslag en afscheid als secretaris-penningmeester, 1936; 12; 1 omslag
      - Regeringscommissaris voor de Akkerbouw en de Veehouderij (1934-1940), b.
        - Correspondentie over landbouwaangelegenheden, 1.
          - Correspondentie met bijlagen, 1934-1940; 13-14; 2 omslagen
            Met tafel. De namen zijn geklapperd.
            - A-M, 13
            - O-Z, 14
          - Stukken betreffende een manifest tegen de devaluatie van de groep van anti-devaluïsten, 1936; 15; 1 omslag
          - Ingekomen tekst van een lezing van zijn broer H.D. Louwes, voorzitter van de Groninger Maatschappij van Landbouw over "De Boer en Boerin van morgen", met aantekening van Minister T.J. Verschuur van 16 mei 1938, gestencild., 16; 1 omslag
        - Voorlichting, 2.
          - Tekst van lezingen voor de V.A.R.A. over de landbouwcrisismaatregelen, gestencild, 1934-1935; 17; 2 stukken
          - Stukken betreffende een ingezonden stuk van P. Dijkstra in "Economisch-Statistische Berichten" naar aanleiding van een artikel van Louwes, 1935; 18; 1 omslag
          - Stukken betreffende een voordracht over de landbouwcrisismaatregelen in Nederland voor de Nederlandse Kamer van Koophandel te Parijs op 21december 1935, 1934-1936; 19; 1 omslag
          - Stukken betreffende een spreekbeurt op de algemene vergadering van de Lonneker Coöperatieve Landbouwersbank van 17 maart 1936 over "crisisaangelegenheden", 20; 1 omslag
          - Afschrift van een uittreksel en een tekst van een Lezing, getiteld, "Crisismaatregelen" voor de Vereniging "Belastingstelsel" te Wehe, 1936; 21; 2 stukken
          - Tekst van een artikel over de uitvoering van de landbouwcrisismaatregelen, met nieuwe minuten aan de directie van de Nederlandse Bank, gestencild, 1936; 22; 1 omslag
          - Afschrift van een redactionaal artikel voor een landbouwblad over het bouwplan voor de landbouwers voor 1937, toegezonden aan H. Molhuysen, 1936; 23; 1 stuk
          - Stukken betreffende een lezing voor de algemene jaarvergadering van de Westerwoldse Landbouwmaatschappij over de "crisismaatregelen en landbouworganisatie", 1938; 24; 1 omslag
          - Ingekomen brief van het weekblad "De Groene Amsterdammer" houdende verzoek een hoofdartikel te schrijven over de problemen van de Nederlandse landbouw, met nieuwe minuut van antwoord en tekst van het artikel, 1939; 25; 1 omslag
          - Tekst van een rede over "Onze Voedselvoorziening in Oorlogstijd", gehouden op een bijeenkomst van het Nationaai Jongeren Verbond, gestencild, 1939; 26; 1 omslag
          - Stukken betreffende een te houden inleiding voor de Vereniging "Het Nederlandsch Huishoudkundig Congres" op 29 September 1939 te Apeldoorn met afschrift van het preadvies over het onderwerp, getiteld "De toekomstige ontwikkeling van de landbouw in het kader van de economische ontwikkeling van Nederland", 27; 1 omslag
          - Afschrift van een lezing, getiteld "De positie van den Nederlandschen Landbouw, internationaal bezien", (c. 1939); 28; 1 stuk
        - Bemiddeling bij particuliere belangen, 3.
          - Stukken betreffende een verzoek van H. van der Maesen om als tussenpersoon te mogen optreden voor de verkoop van een te exporteren partij vlees in blik, 1935; 29; 1 omslag
          - Stukken betreffende de ondersteuning van sollicitaties, 1936-1940; 30; 1 omslag
          - Ingekomen verzoek om bemiddeling bij intekening voor een studie van ir. A. van Linden van den Heuvel, inzake de op landbouwkundig gebied tot stand gebrachte waterstaatswerken in Overijssel, met nieuwe minuut van antwoord, 1938; 31; 3 stukken
          - Ingekomen brief van J.H.W. Robers houdende verzoek om de Coöp. Slachterij "De Landbouw" in te schakelen bij een eventuele afslachting van varkens, met nieuwe minuut van antwoord, 1938; 32; 2 stukken
          - Briefwisseling met diverse personen over de resultaten bij de varkensmesterij van P. Varekamp, 1939; 33; 1 omslag
        - Diversen, 4.
          - Stukken betreffende de vaststelling van zijn ontwerp-arbeidsovereenkomst, 1934; 34; 1 omslag
            Zie ook No. 119.
          - Ingekomen uitnodigingen met correspondentie, 1935-1940; 35; 1 omslag
          - Stukken betreffende zijn vijfjarig jubileum als regeringscommissaris, 1936; 36; 1 omslag
          - Stukken betreffende een rondreis door Nederland van P. Williamson, hoogleraar aan de Cornell University te New York, 1936; 37; 1 omslag
          - Stukken betreffende een opmerking in het weekrapport van de hoofdinspecteur van de Nederlandse Baconcontrole over de dienstuitoefening door de heer Jansen, controleur van de Nederlandse Veehouderijcentrale te Driebergen bij de fabriek van de Firma Jac. Vos & Co., 1937; 38; 1 omslag
          - Stukken betreffende een verzoek van de burgemeester van Markelo om steun bij zijn streven tot vestiging van een lagere landbouwschool in die plaats, 1938; 39; 1 omslag
      - Directeur-Generaal van de Voedselvoorziening (1940-1945 en 1948-1952), c.
        - Ondersteuning van de voedselvoorziening, 1.
          - Ingekomen brief van G. Minderhoud houdende een afwijzend antwoord op een verzoek zich beschikbaar te stellen als voorzitter van de Veehouderijcentrale, 1940; 40; 1 stuk
          - Ingekomen brief van E. Ebels over de verstrekking van inlichtingen en wensen over de landbouw aan de Duitse instanties en over een verzoek tot verhoging van de subsidie voor de proefnemingen tot het bereiden van voedergist uit stro, met nieuwe minuut van het antwoord, 1941; 41; 2 stukken
          - Briefwisseling met TNO te Delft over een subsidie aan het Biologisch Station te Wijster voor een onderzoek naar de tuinbouwmogelijkheden in Drenthe, 1941; 42; 1 omslag
          - Ingekomen brief van E. Doens met commentaar over de opheffing van de Landbouwcrisisorganisatie Zeeland, met nieuwe minuut van dankbetuiging, 1941; 43; 2 stukken
          - Ingekomen brief van de Bond van Nederlandse Meel- en Bloemfabrikanten te 's-Gravenhage houdende dankbetuiging voor de samenwerking en toezending van een gedenkbord, met nieuwe minuut van antwoord, 1942; 44; 2 stukken
          - Ingekomen brief van J. Schilthuis over te treffen steunregelingen met afschrift van een brief van de Directeur-Generaal van de Voedselvoorziening aan de Nederlandse Inkoop Centrale voor Akkerbouwprodukten en de Meelcentrale, met een afschrift van een "Verordening Veevoeder" van het Bedrijfschap voor Veevoeder, 1942; 45; 1 omslag
          - Concept-brief aan ir. F.G. Waller houdende een recensie van een brochure over de tarwecrisis door diens vader, 1943; 46; 1 stuk
          - Stukken betreffende een subsidieverlening voor 1944 aan het Nederlandsch Proefstation voor Strooverwerking te Groningen, 1943; 47; 1 omslag
          - Correspondentie over aangelegenheden met betrekking tot de Voedsel- en Landbouworganisatie van de Verenigde Naties (F.A.O.) met bijlagen, 1948-1951; 48; 1 omslag
            Met tafel. De namen zijn geklapperd. Zie voor correspondentie voor 20 juli 1948 de inv.nrs. 93-100.
          - Doorslagen van brieven aan zijn zoon Henk, o.m. over de landbouwpolitiek, 1949-1950; 49; 3 stukken
          - Doorslag van een schrijven aan zijn broer, H.D. Louwes over de te verwachten prijsverlagingen bij de export van eieren, 1950; 50; 1 stuk
          - Briefwisseling met Lord T. Macpherson over diverse landbouw- en voedselvoorzieningsvraagstukken, 1948-1951; 51; 1 omslag
        - Voorlichting, 2.
          - Tekst van een rede, gehouden bij de opening van de tentoonstelling "Voeding in dezen Tijd" te Amsterdam, gestencild, (1941); 52; 1 stuk
          - Tekst van een lezing voor het personeel van de Centrale Controle Dienst over de achtergronden van de maatregelen op het terrein van de voedselvoorziening in oorlogstijd, gestencild, (1941); 53; 1 stuk
          - Tekst van voordrachten gehouden in de vergaderingen van economische rechters over de gevaren van de clandestiene handel voor de voedselvoorziening van het Nederlandse volk en over de voedselpositie in Nederland, gestencild, 1941-1942; 54; 2 stukken
          - Ingekomen brief van ir. H.M. Damme inzake een door Louwes te houden lezing over de "Landbouw-politiek na den oorlog", met nieuwe minuut van antwoord met tekst van de lezing, 1942; 55; 1 omslag
          - Tekst van lezingen voor de plaatselijke bureauhouders over de oogstmaatregelen in 1942 en de teeltregelingen voor 1943, gestencild, 56; 2 stukken
          - Tekst van een lezing, getiteld "De zwarte handel", (1942); 57; 1 stuk
          - Tekst van een redevoering gehouden in de vergadering van afdelingshoofden van het Rijksbureau voor de Voedselvoorziening in Oorlogstijd houdende een verklaring van zijn standpunten ten aanzien van bedrijfssluitingen en de vordering van arbeidskrachten door de Duitse autoriteiten, 1943; 58; 1 stuk
          - Ingekomen brief van J.H.H. Wamelinck betreffende een publikatie van Louwes over de voedselvoorziening in Nederland, 1943; 59; 1 stuk
          - Tekst van een toespraak tot het personeel van het Aan- en Verkoopbureau voor de Akkerbouwprodukten over de betekenis van het werk van het Rijksbureau voor de Voedselvoorziening in Oorlogstijd, (1943); 60; 1 stuk
          - Tekst van een lezing voor burgemeesters over de voedselpositie in Nederland, gestencild, (1943); 61; 1 stuk
          - Tekst van een lezing voor het personeel van de provinciate bureaus, ressorterende onder het Rijksbureau voor de Voedselvoorziening in Oorlogstijd over het resultaat van de maatregelen op het terrein van de voedselvoorziening sedert het begin van de bezetting, (1943); 62; 1 stuk
          - Teksten van een voordracht voor Amerikaanse persagenten, van een informatie-bulletin en van een radio-vraaggesprek voor de Associated Network Broadcast tijdens zijn reis naar Amerika, gestencild, 1945; 63; 3 stukken
          - Tekst van een radio-rede, getiteld "Vooruitzichten van de Voedselvoorziening", 1945; 64; 1 stuk
          - Tekst van een lezing, getiteld "De Voedselvraagstukken van Nederland", gehouden op het Congres van de Bond van Wetenschappelijke Onderzoekers te Wageningen, 1948; 65; 1 stuk
          - Tekst van een lezing over het Marshall Plan, gehouden op een bijeenkomst van de Landbouwgemeenschap, 1948; 66; 1 stuk